【裁判字號】    90,易緝,164
【裁判日期】    900509
【裁判案由】    違反電子遊戲場業管理條例
【裁判全文】
臺灣臺中地方法院刑事判決                          九十年度易緝字第一六四號
    公  訴  人  臺灣臺中地方法院檢察署檢察官
    被      告  甲  ○
右列被告因賭博案件，經檢察官聲請以簡易判決處刑（聲請案號：八十九年度偵字第
一三五二一號），經本院台中簡易庭簽移本院依通常程序處理，本院判決如左：
    主  文
甲○共同以賭博為常業，處有期徒刑肆月，如易科罰金，以參佰元折算壹日。扣案如
附表所示之物均沒收。
    事  實
一、甲○自民國八十九年五月間起，在台中市○區○○○路一七三號經營「豬籠雞茶
    坊」，明知未依電子遊戲場業管理條例規定辦理營利事業登記者，不得經營電子
    遊戲場業，竟未向相關主管機關申請辦理營利事業登記證，意圖營利並基於以賭
    博為常業之犯意，自同年七月十八日起，在上址「豬籠雞茶坊」內另闢一室供為
    擺放賭博性電動機具「麻將檯」二台、「梭哈」二台、「十三張」一台、「彈珠
檯」一台、「大瑪琍」一台、「跑馬檯」一台（起訴書漏載「跑馬檯」一台）共
    八台，而在該公眾得出入之場所與不特定之人賭博財物為常業，資以維生，並自
    八十九年七月二十七日起以月薪新台幣（下同）二萬二千五百元之代價，僱用周
    哲生（業經審結）在上址擔任服務員，負責為客人開、洗分、兌換現金、送飲料
    等工作，使周哲生自該日起基於共同常業賭博之犯意聯絡，在上址分擔該以賭博
    性電動機具與不特定人賭博財物之經營工作。賭博方法為賭客將現金交付甲○或
    周哲生以一比一之比例開分（即一元開一分），由賭客在電動機具上押注，如押
    中者，可得一倍至一百倍不等之彩金，再以所得之分數向甲○或周哲生依同比例
    兌換現金，如未押中則失分，賭資由甲○取得。嗣於八十九年八月三日二十一時
    三十分許，為警在上址臨檢查獲，並扣得如附表編號一至六號所示之賭博性電動
    機具共八台、及如附表編號七號所示之現金二千五百元（含營業所得一千元、賭
    檯即電動機具內之賭資一千五百元）。
二、案經台中市警察局第一分局報請臺灣臺中地方法院檢察署檢察官偵查後聲請簡易
    判決處刑。
    理  由
一、右揭犯罪事實，業據被告甲○迭於警訊、偵查及本院審理中坦承不諱，核與同案
    被告周哲生之供述及證人即查獲警員陳柏蒼結證之情節相符，且有扣案如附表所
    示之賭博性電動機具、賭資可資佐證，並有台中市第一分局公益派出所臨檢表、
    現場圖各乙紙、現場照片三幀在卷可稽，被告之自白信與事實相符，堪予採信。
    本案事證明確，被告周哲生右揭犯行堪以認定。
二、查電子遊藝場業管理條例於八十九年二月三日經總統公布施行，於同年月五日生
    效，該條例第一條明示：「為管理電子遊戲場業，並維護社會安寧，善良風俗、
    公共安全及國民身心健康，特設定本條例」，足見其立法目的之一即在於管理電
    子遊戲場業。而所謂電子遊戲場業，依該條例第二條規定，係指設置電子遊戲機
    供不特定人益智娛樂之營利事業。換言之，僅須設置電子遊戲機供人娛樂以營利
    者，即屬電子遊戲場業管理條例所指之電子遊戲場業，其規模如何則非所問，此
    由經濟部八十九年六月三十日經八九商字第八九○一八五三六號函示自明。再者
    ，依該條例第十六條之規定，非電子遊戲場業之其他營利事業，不得就其營業場
    所，供他人設置電子遊戲機營業，如違反該條規定，依第二十八條規定處行為人
    新台幣十萬元以上五十萬元以下罰鍰，並限期令其改善。故在非電子遊戲場業之
    其他營利事業場所設置電子遊戲機以營利者，仍屬由該條例規範之範疇，益徵該
    條例所指之電子遊戲場業並不專以設置電子遊戲機供人娛樂為限，在非電子遊戲
    場業之其他營利事業場所設置者仍屬之。是如係在自己經營之非電子遊戲場業之
    營業場所，附帶擺設電子遊戲機供人娛樂者，仍屬該條例第三條所指之「設置電
    子遊戲機供不特定人益智娛樂之營利事業」，依該條例第十五條之規定，仍應辦
    理營利事業登記證後始得營業。亦即所謂電子遊藝場業，僅須有設置電子遊戲機
    供人為益智娛樂者即屬之（該條例第二條），至其係專以提供電子遊戲機供人娛
    樂或在非電子遊戲場業之營業場所附帶提供電子遊戲機供人娛樂，應非所問。從
    而在非電子遊戲場業之營業場所（如便利超商、保齡球館、泡沫紅茶店、撞球場
    、檳榔攤‧‧‧等），附帶擺設電子遊戲機供人娛樂者，仍須依該條例第十五條
    之規定辦理營利事業登記證後始得擺設，否則，仍應依該條例二十二條論罰。蓋
    依該條例第二十八條規定，提供非電子遊戲場業之其他營利事業之營業場所予他
    人擺設電子遊戲機仍須處罰，如非電子遊戲場業之營利事業人，自行在該營業場
    所擺設電子遊戲機，未經依法登記而不予處罰，顯然輕重失衡，當非該條例管理
    電子遊戲場業之立法意旨。又電子遊戲場業管理條例所稱電子遊戲機，指利用電
    、電子、電腦、機械或其他類似方式操縱，以產生或顯示聲光影像、圖案、動作
    之遊戲機具，或利用上述方式操縱鋼珠或鋼片發射之遊樂機具。但未具影像、圖
    案，僅供兒童騎乘者，不包括在內，電子遊戲場業管理條例第十五條、第三條、
    第四條第一項分別定有明文。雖同條例第四條第二項規定電子遊戲機不得有賭博
    之設計及裝置，並分類為益智類、鋼珠類、娛樂類。然此僅係規範電子遊戲機不
    得有賭博之設計及裝置，並非有賭博之設計及裝置即非屬電子遊戲機，此參諸同
    條例第四條第一項關於電子遊戲機之定義，僅排除未具影像、圖案，僅供兒童騎
    乘之機種即明。參諸經濟部依電子遊戲場業管理條例第四條第三項規定訂定之電
    子遊戲機分類標準第二條第三款第三目所定之娛樂類電子遊戲機係「其操作結果
    具射倖性，且所得之分數得作為兌換獎品之憑証或作為轉押注使用者屬之」，此
    即與一般所謂「電動賭博機具」特徵相符。足見電子遊戲場業管理條例第四條並
    未認有賭博之設計及裝置之電子遊戲機，非屬電子遊戲機。再觀諸電子遊戲場業
    管理條例第七條所定電子遊戲場業者不得陳列、使用未經中央主管機關評鑑分類
    及公告之電子遊戲機及擅自修改已評鑑分類之電子遊戲機，電子遊戲機之機具結
    構或軟體經修改者，視為新型機種，應即依規定申請檢驗及評鑑分類。凡違反同
    條例第七條第一項之規定者，依同條例第二十二條第三項處負責人或行為人新台
    幣十萬元以上五十萬元以下罰鍰。可知未經中央主管機關評鑑分類及公告之電子
    遊戲機及擅自修改已評鑑分類之電子遊戲機僅屬不得陳列、使用之非法電子遊戲
    機，並非不屬電子遊戲機，其陳列、使用非法電子遊戲機業者，亦未被排除而認
    其非屬電子遊戲場業者。又同條例第二十一條更明定電子遊戲場業不得設置電子
    遊戲場業管理條例施行前已公告查禁之電子遊戲機供人娛樂。違反者依同條例第
    三十五條處罰鍰，並撤銷其公司或營利事業之登記或部分登記事項，併將其機具
    沒入銷燬，其涉有賭博嫌疑者移送司法機關依法辦理。益徵有賭博之設計及裝置
    之遊戲機仍屬電子遊戲場業管理條例所稱之電子遊戲機。從而，有賭博之設計及
    裝置之遊戲機，只要係利用電、電子、電腦、機械或其他類似方式操縱，以產生
    或顯示聲光影像、圖案、動作之遊戲機具，或利用上述方式操縱鋼珠或鋼片發射
    之遊樂機具，且無未具影像、圖案，僅供兒童騎乘者之情形，即屬電子遊戲場業
    管理條例所稱之電子遊戲機，與其是否有賭博之設計及裝置無關。如認賭博性電
    子遊戲機非屬電子遊戲場業管理條例所稱之電子遊戲機，則必產生未依電子遊戲
    場業管理條例規定辦理營利事業登記之業者設置經中央主管機關評鑑分類及公告
    之電子遊戲機時，應依電子遊戲場業管理條例第二十二條論罪科刑，反而設置賭
    博性電子遊戲機供人賭博時，不得依電子遊戲場業管理條例論罪科刑。尤其在刑
    法第二百六十六條第一項之普通賭博罪時，更將產生未依電子遊戲場業管理條例
    規定辦理營利事業登記證之業者設置經中央主管機關評鑑分類及公告之電子遊戲
    機時，應依電子遊戲場業管理條例第二十二條論罪科刑（刑責較重），反而設置
    未經中央主管機關評鑑分類及公告之賭博性電子遊戲機供人賭博時，僅依刑法第
    二百六十六條第一項之普通賭博罪論罪科刑（刑責較輕）之不公平現象。
三、按刑法上所謂之常業犯，係指反覆以同類之行為為目的之社會活動之職業性犯罪
    而言，亦即恃犯罪以維生。又以犯罪為職業之常業犯，縱令同時兼操其他職業，
    仍無礙其為常業犯罪，亦據最高法院以七十四年台上字第六五五一號判決闡釋甚
    明。查被告甲○於台中市○區○○○路一七三號經營之「豬籠雞茶坊」內，另闢
    一室供為擺放賭博性電動機具之數量達八台，每日營業額高達三千五百元左右，
    自八十九年七月十八日開始擺放賭博性電動機具起至同年八月三日為警查獲時止
    ，該部分之營業所得共約五萬元，而為警查獲當時該日之營業所得即達二千五百
    元，業據被告於警訊及本院審理中分別供述甚明，以被告在上址擺設賭博性電動
    機具之數量、營業所得、並需聘僱同案另被告周哲生擔任服務員分擔經營工作等
    情觀之，其經營頗具規模，顯恃該賭博收入為主要生活之資之一部，乃以賭博為
    常業，並賴以維生無訛，故核被告甲○所為，係犯刑法第二百六十七條之常業賭
    博罪；被告未依電子遊戲場業管理條例規定，辦理營利事業登記，即經營電子遊
    戲場業之行為，另違反電子遊戲場業管理條例第十五條之規定，應依同條例第二
    十二條規定處斷。公訴人就賭博部分，認被告係犯同法第二百六十六條第一項之
    連續賭博罪，起訴法條尚有未洽，惟因起訴之基本社會事實同一，應予變更起訴
    法條。被告與同案被告周哲生間就上揭常業賭博犯行部分，有犯意聯絡及行為分
    擔，皆為共同正犯。被告係以設置賭博性電動機具為達其與不特定人賭博財物目
    的之方法，其所犯上開二罪，有方法結果之牽連關係，應依刑法第五十五條之規
    定，從一重依刑法第二百六十七條之常業賭博罪論處。爰審酌被告犯罪之動機、
    目的、手段、被告為該「豬籠雞茶坊」之負責人，居主導之地位，設置賭博性電
    動機具與不特定人賭博財物，助長賭客僥倖之心理，影響社會善良風氣，並其經
    營時間之長短、所設置電子遊戲機之數量、犯罪所得，及被告坦承犯行之犯後態
    度等一切情狀，量處如主文所示之刑，並諭知易科罰金之折算標準。
四、扣案如附表編號一至六號所示之賭博性電動機具共八台（含ＩＣ板八片），係當
    場賭博之器具，應依刑法第二百六十六條第二項規定，宣告沒收；如附表編號七
    號所示之現金二千五百元，其中一千元係被告當日之營業所得、餘一千五百元則
    係在賭檯即電動機具內查獲之賭資，業據同案另被告周哲生及證人陳柏蒼供明在
    卷，應分別依刑法第三十八條第一項第三款、第二百六十六條第二項規定，宣告
    沒收。
據上論斷，應依刑事訴訟法第四百五十二條、第二百九十九條第一項前段、第三百條
，電子遊戲場業管理條例第二十二條，刑法第十一條前段、刑法第二十八條、第二百
六十七條、第五十五條、第二百六十六條第二項、第三十八條第一項第三款、修正後
第四十一條第一項前段，罰金罰鍰提高標準條例第一條前段、第二條，判決如主文。
中      華      民      國      九十      年      五      月      九    日
                                  臺灣臺中地方法院刑事第二庭
                                        法  官  呂  麗  玉
右正本證明與原本無異。
如不服本判決，應於判決送達後十日內向本院提出上訴狀，上訴於臺灣高等法院臺中
分院( 須附繕本 )。
                                        書記官
中      華      民      國      九十      年      五      月      九    日
刑法第二百六十七條
以賭博為常業者，處二年以下有期徒刑，得併科一千元以下罰金。
刑法第二百六十六條第二項
在公共場所或公眾得出入之場所賭博財物者，處一千元以下罰金。但以供人暫時娛樂
之物為賭者，不在此限。
當場賭博之器具與在賭檯或兌換籌碼處之財物，不問屬於犯人與否，沒收之。
附表：
  一、麻將檯二台（含ＩＣ板二片）。
  二、梭哈二台（含ＩＣ板二片）。
  三、十三張一台（含ＩＣ板一片）。
  四、彈珠檯一台（含ＩＣ板一片）。
  五、大瑪琍一台（含ＩＣ板一片）。
  六、跑馬檯一台（含ＩＣ板一片）。
  七、現金新台幣二千五百元。


司法院資訊處製作；財團法人民間司法改革基金會備份。
